臺灣高雄地方法院刑事判決　　　　　　　96年度易字第2260號
公　訴　人　臺灣高雄地方法院檢察署檢察官
被　　　告　甲○○
　　　　　　戊○○
上　一　人
選任辯護人　郭憲文律師
上列被告因頂替等案件，經檢察官提起公訴（96年度偵字第6105
號），嗣因被告就被訴事實為有罪之陳述，經本院合議庭裁定由
受命法官獨任依簡式審判程序審理，判決如下：
    主  文
甲○○犯過失傷害罪，處拘役伍拾日，如易科罰金，以新臺幣壹
仟元折算壹日，減為拘役貳拾伍日，如易科罰金，以新臺幣壹仟
元折算壹日。
戊○○犯頂替罪，處有期徒刑貳月，如易科罰金，以新臺幣壹仟
元折算壹日，減為有期徒刑壹月，如易科罰金，以新臺幣壹仟元
折算壹日。
    事  實
一、甲○○持有普通小客車駕照，於民國95年12月1 日晚上11時
    50分許，駕駛車牌號碼ZR-2571 號自小客車搭載戊○○，在
    高雄市前鎮區○○○路1007巷地下1 樓停車場B 區內由東往
    西行駛，本應注意汽車行駛時之車前狀況，並隨時採取必要
    安全措施，而依當時情形，又無不能注意之情事，竟疏於注
    意車前狀況，於行經該地下停車場424 號停車格前不慎撞及
    由北往南方向行駛、由丙○○所駕駛後載乙○○之車牌號碼
    UL-1371 號自小客車，致丙○○受有右手第五指伸肌肌腱併
    指神經斷裂，乙○○（86年2 月17日生）受有臉部挫傷、右
    足擦傷之傷害。詎同車之戊○○明知ZR-257 1號自小客車係
    甲○○所駕駛，因慮及車禍保險理賠問題，竟意圖使真正肇
    事者甲○○隱避犯行，而於高雄市政府警察局交通警察大隊
    警員王志勵、王建益到場處理時，表示其為肇事者，出示自
    己之駕駛執照供現場警員王志勵、王建益二人登載於道路交
    通事故談話紀錄表，冒充為肇事者而頂替之。嗣經丙○○、
    乙○○於96年1 月27日至警局對真正肇事者甲○○提出過失
    傷害告訴時，始循線查獲上情。
二、案經丙○○、乙○○訴由高雄市政府警察局前鎮分局報告臺
    灣高雄地方法院檢察署檢察官偵查起訴。
    理  由
一、本件被告所犯係死刑、無期徒刑、最輕本刑為3 年以上有期
    徒刑以外之罪，其於準備程序中就被訴事實為有罪之陳述，
    經法官告知簡式審判程序之旨，並聽取公訴人及被告之意見
    後，本院合議庭認宜進行簡式審判程序，依刑事訴訟法第
    273 條之1 之規定，合議裁定由受命法官獨任進行簡式審判
    程序，合先敘明。
二、上揭事實業據被告甲○○、戊○○於本院審理時坦承不諱，
    核與證人即被害人丙○○、乙○○於警詢及偵查中之證述相
    符，並有道路交通事故現場圖、交通事故談話紀錄表、現場
    照片5 張、高雄醫學大學附設中和紀念醫院出具之診斷證明
    書2 紙、車號查詢重型機車車籍、證號查詢機車駕駛人各1
    份在卷可稽，是被告2 人之自白與事實相符，應足採信。從
    而，本件事證明確，被告犯行堪以認定，應依法論科。
三、核被告甲○○所為係犯刑法第284 條第1 項前段過失傷害罪
    ，被告戊○○所為係犯刑法第164 條第2 項、第1 項意圖使
    犯人隱避而頂替罪。被告甲○○以一行為致被害人丙○○及
    其女乙○○均受有傷害，係一行為侵犯數法益，觸犯數罪名
    ，為想像競合犯，應依刑法第55條之規定，從一重處斷。爰
    審酌被告甲○○因未盡注意義務而肇生車禍事故，事故後為
    求保險理賠，竟由被告戊○○頂替，實有不該，惟被害人丙○○及其女乙○○受傷情況非重，被告兩人並無前科，有臺
    灣高等法院被告前案紀錄表在卷可稽，其等誤認理賠責任歸
    屬，為透過保險制度使被害人能獲得充分理賠，遂由被告戊○○頂替被告甲○○之過失傷害犯行，實不足取，被害人丙○○受傷期間，被告戊○○確實前往探視並給付醫療費用新
    臺幣（下同）1 萬多元，亦據被害人丙○○證述在卷，犯後
    均已坦承犯行，態度尚可，家境勉持及被告甲○○願賠償20
    萬元，被害人丙○○認其受傷程度需請求700 萬元之損害賠
    償金額，致無法與被告甲○○達成和解等一切情狀，量處如
    主文所示之刑，並諭知易科罰金之折算標準。又本件被告兩
    人犯罪時間在96年4 月24日以前，合於減刑條件，爰依中華
    民國96年罪犯減刑條例第2 條第1 項第3 款、第7 條之規定
    ，減其宣告刑，並諭知易科罰金之折算標準。至被告戊○○
    雖請求緩刑等語，惟其為使被害人獲得理賠，而頂替甲○○
    為肇事者，以此方式規避肇事者之民事賠償責任，並希圖轉
    嫁他人，心態可議，犯後尚曾電請被害人丙○○隱瞞駕駛之
    行為人為被告甲○○之事實等情，本院認應令其負擔刑事責
    任，以資警惕，故不宜宣告緩刑，附此敘明。
據上論斷，應依刑事訴訟法第273 條之1 第1 項、第299 條第1
項前段，刑法第164 條第2 項、第1 項、第284 條第1 項前段、
第55條、第41條第1 項前段，刑法施行法第1 條之1 ，中華民國
96年罪犯減刑條例第2 條第1 項第3 款、第7 條，判決如主文。
本案經檢察官丁○○到庭執行職務。
中　　華　　民　　國　　96　　年　　8　　月　　20　　日
                  刑事第十五法庭  法　官  梁淑美
以上正本證明與原本無異。
如不服本判決應於收受本判決後10日內向本院提出上訴書狀，並
應敘述具體理由，如未敘述上訴理由者，應於上訴期間屆滿後20
日內補提理由書狀於本院（均須按他造當事人之人數附繕本）「
切勿逕送上級法院」。
中　　華　　民　　國　　96　　年　　8 　　月　　20　　日
　　　　　　　　　　　　　　　　　 書記官 林麗文
附錄本判決論罪之法條：
中華民國刑法第164條
（藏匿人犯或使之隱避、頂替罪）
藏匿犯人或依法逮捕拘禁之脫逃人或使之隱避者，處2 年以下有
期徒刑、拘役或5 百元以下罰金。
意圖犯前項之罪而頂替者，亦同。
中華民國刑法第284條
（過失傷害罪）
因過失傷害人者，處6 月以下有期徒刑、拘役或5 百元以下罰金
，致重傷者，處1 年以下有期徒刑、拘役或5 百元以下罰金。
從事業務之人，因業務上之過失傷害人者，處1 年以下有期徒刑
、拘役或1 千元以下罰金，致重傷者，處3 年以下有期徒刑、拘
役或2 千元以下罰金。
